最高法院民事判決　　　　　　九十四年度台上字第二三九○號
　　上　訴　人　乙○○
　　　　　　　　　　　　號
　　訴訟代理人　廖克明律師
　　　　　　　　陳河泉律師
　　被 上訴 人　丁　○
　　　　　　　　　　　　1號
　　　　　　　　丙○○
　　　　　　　　甲○○
上列當事人間請求損害賠償事件，上訴人對於中華民國九十三年
六月八日台灣高等法院判決（九十一年度重訴字第八五號），提
起上訴，本院判決如下：
    主  文
原判決關於命上訴人給付暨該訴訟費用部分廢棄，發回台灣高等
法院。
    理  由
本件原審命上訴人給付被上訴人丁○新台幣（下同）一百七十六
萬二千三百二十四元、被上訴人丙○○七十九萬零一百七十九元
，給付被上訴人甲○○三十萬元及其利息（被上訴人逾此範圍之
請求業經原審駁回確定，爰不贅述），無非以：上訴人係以駕駛
自用小貨車載運餿水為業務，於民國八十八年六月十日凌晨三時
十五分許，駕駛車牌號碼Ｑ七－四六二○號自用小貨車（下稱系
爭小貨車），沿桃園市○○路往大園方向行駛，行經大興西路口
時，適被害人陳新吉騎乘車牌ＲＸＩ－七七六號機車沿大興西路
由國際路往中正路方向行駛，與系爭小貨車車頭相撞，陳新吉自
機車座位彈出撞及小貨車前擋風玻璃左上端後再摔落地面，致顱
內出血送醫不治死亡等事實，為兩造所不爭，並有道路交通事故
調查報告表、現場草圖及車損照片、勘驗筆錄、驗斷書及相驗屍
體證明書可證。依道路交通事故調查報告表所繪現場圖，刮地痕
起點距上訴人所行駛車道正前方路口及陳新吉所行駛車道正前方
路口各二一．一公尺及二二．八公尺，堪認相撞時機車已駛至上
訴人所行進之車道，上訴人駕車顯未注意車前狀況。依警員邱創
路於刑事法院之證詞大興西路與永安路之紅燈係重疊亮三秒鐘，
以速限每小時四十公里計，足可讓行進中之車輛前進三三．三公
尺。國立交通大學鑑定結果以：依兩車車損照片所示，小貨車於
事故發生後，前方不鏽鋼保險桿往右嚴重歪斜，並往後凹陷致擠
壓前引擎蓋造成明顯凹痕，左前角車體呈全面性凹陷、無明顯尖
銳刮痕、前擋風玻璃在方向盤上方呈網狀中心向車廂內破損、左
後視鏡脫落；機車之前輪蓋右上方裂痕與擋風板變位，足徵機車
與小貨車正面有接觸碰擊，機車因速度之動能，將小貨車之保險
桿往右推擠，小貨車則因撞擊機車而正面凹損，兩車接觸瞬間，
小貨車左前角仍在機車質量中心之前段，致機車在碰撞後，受小
貨車左前角推擠，以反時針方向旋轉，由於接觸高度屬於機車騎
士身體部位，而未留下明顯尖銳刮痕，以高度研判，小貨車左後
視鏡應係與被害人頭部或身體上半部觸擊而脫落。上訴人辯稱：
被害人之機車闖紅燈撞擊系爭小貨車云云，顯與事實不符。證人
黃河清於刑事法院既陳稱並未親眼目睹車禍發生之情形，且係車
行在距系爭小貨車後約七、八十公尺，則其證稱「機車闖紅燈」
、「機車撞小貨車」云云，自無足資為對上訴人有利之認定。由
被害人身體受傷之部位均在右側之情形以觀，益徵被害人係遭右
方之來車所撞，堪認係系爭小貨車正面撞擊被害人之右側。按汽
車行駛時，駕駛人應注意車前狀況，並隨時採取必要之安全措施
。本件交通事故發生當時係夜間有照明、天候晴、路面乾燥無缺
陷、視距良好無障礙物，上訴人既無不能注意之情形，竟疏未注
意，就本件交通事故發生自有過失甚明。其過失行為與被害人死
亡之結果間，復有相當因果關係，亦堪認定，此外上訴人因本件
車禍，經刑事庭審理明確，亦認被告確有上開過失，而於九十一
年九月十七日以九十一年度交上易字第二三號判處徒刑七月在案
。被上訴人丁○主張其因陳新吉死亡而支出喪葬費計四十萬一千
二百四十元，為上訴人所不爭，堪信屬實，此部分請求，應予准
許。丁○為陳新吉之母、丙○○為陳新吉之女，陳新吉對於丁○
、丙○○負有扶養義務，丁○於陳新吉死亡時為五十四歲，依台
灣省女性簡易生命表所示平均餘命為二十三年，依財政部所定八
十八年度扶養親屬寬減額為七萬二千元，再查丁○生有長子陳新
吉、長女陳婉青、次子陳新和，丁○所需扶養費，應由其三名子
女平均分擔，復以霍夫曼計算法扣除中間利息後，丁○得請求之
扶養費為三十六萬一千零八十四元，至丁○雖有投資，惟其中最
高額乙筆為二十二萬一千七百四十元，土地僅乙筆計三十三萬五
千九百八十八元，並無其他職業及收入，足見丁○確不能以自己
財產維持生活。丙○○係八十八年五月十四日出生，陳新吉死亡
時，伊尚未滿月，迄成年尚有二十年，陳新吉與被上訴人甲○○
對之共負扶養義務，依扶養寬減額七萬二千元，丙○○請求扶養
費依霍夫曼計算法扣除中間利息後金額為四十九萬零一百七十九
元。至被上訴人甲○○請求扶養費部分，因甲○○於其配偶陳新
吉死亡時三十歲，任職證券公司，月薪二萬五千元至三萬元，顯
非無謀生能力及不能維持生活，其請求上訴人給付扶養費，即屬
無據。丁○老年喪子，原告甲○○喪偶，原告丙○○甫出生即喪
父，精神自必甚為痛苦，因審酌丁○現年五十九歲，不識字，有
十五筆小額投資，土地、房屋各乙筆，業無，尚無其他收入；甲
○○大學畢業，現年三十五歲，任職證券公司，月入二萬五千元
至三萬元，無其他不動產；丙○○現年僅五歲，有房地各乙筆；
上訴人以載運餿水為業，現年五十三歲，不識字，月入約二萬元
，有田地九筆、房屋乙筆、汽車二輛等兩造身分、地位、過失程
度、所受痛苦、財力狀況，認上訴人以賠償被上訴人三人各為一
百萬元之精神慰撫金為相當。本件被害人陳新吉前因台灣桃園地
院刑事庭認其有闖紅燈之過失，判決上訴人無罪，惟國立交通大
學鑑定結果並未發現陳新吉有任何過失，第二審刑事法院亦為同
樣認定，陳新吉對於本件車禍之發生並無任何過失責任。被害人
陳新吉因本件車禍死亡後，因生前投有汽車強制責任保險，由被
上訴人甲○○出名為其與丙○○具領保險金一百四十萬元，自應
各扣除七十萬元，則被上訴人丁○、甲○○、丙○○各得請求之
金額為一百七十六萬二千三百二十四元、三十萬元、七十九萬零
一百七十九元及其法定利息等詞，為其判斷之基礎。
按得心證之理由應記明於判決，為民事訴訟法第二百二十二條第
四項所明定，故法院依自由心證判斷事實之真偽時，所斟酌調查
證據之結果，其內容如何，與應證事實之關聯如何，以及取捨之
原因如何，如未記明於判決，即屬同法第四百六十九條第六款所
謂判決不備理由。查證人黃河清於警訊、偵查、刑事法院時，均
一致證述係機車闖紅燈；其並證稱：其係聽聞碰撞聲而確知前方
發生車禍，此時眼見者，係大興西路為紅燈，永安路則為綠燈云
云，與其所證：我是沒有親眼看見發生碰撞之情形云云，似無矛
盾。乃係其聽見發生車禍碰撞聲時所見當時之大興西路、永安路
交叉路之號誌情形。果爾，上訴人辯稱：被害人之機車闖紅燈撞
擊系爭小貨車云云，是否全無可採？即不無研求之餘地。乃原審
未察，徒以黃河清陳稱其未親眼目睹車禍發生之情形，且係車行
在距系爭小貨車後約七、八十公尺為由，即為不利於上訴人之論
斷，於法自有未合。上訴論旨，指摘原判決對其不利部分為不當
，聲明廢棄，非無理由。
據上論結，本件上訴為有理由。依民事訴訟法第四百七十七條第
一項、第四百七十八條第二項，判決如主文。
中　　華　　民　　國　九十四　年　 十二 　月　二十九　日
                      最高法院民事第六庭
                          審判長法官  許　朝　雄
                                法官  謝　正　勝
                                法官  鄭　玉　山
                                法官  吳　麗　女
                                法官  劉　福　來
      本件正本證明與原本無異
                                      書  記  官
中　　華　　民　　國　九十五　年　　一　　月　　十　　日
                                                      Ｑ
